臺灣花蓮地方法院刑事判決　　　　　　　 96年度訴字第417號
公　訴　人　臺灣花蓮地方法院檢察署檢察官
被　　　告　甲○○
　　　　　　　　　　現另案於臺灣花蓮監獄執行
指定辯護人　本院公設辯護人乙○
上列被告因違反槍砲彈藥刀械管制條例案件，經檢察官提起公訴（
96年度偵字第3730號），本院判決如下：
    主  文
甲○○未經許可持有子彈，處有期徒刑拾月，併科罰金新臺幣貳
萬元，罰金如易服勞役，以新臺幣壹仟元折算壹日，減為有期徒
刑伍月，併科罰金新臺幣壹萬元，有期徒刑如易科罰金，以銀元
參佰元即新臺幣玖佰元折算壹日，罰金如易服勞役，以新臺幣壹
仟元折算壹日。扣案之子彈肆顆沒收。
    事  實
一、甲○○明知子彈係管制物品，未經中央主管機關許可，不得
    任意持有，竟基於持有具殺傷力子彈之犯意，於民國89年11
    月間某日，在台北縣三重市○○路與永福路附近，購得具有
    殺傷力之土造子彈6顆（均為直徑約6.5公釐之金屬彈頭子彈
    ）而未經許可持有之，嗣於 90年1月30日上午11時20分，在
    臺北縣三重市○○路 ○段17號前，為警當場查獲，並扣得上
    開具有殺傷力之土造子彈6顆及未具殺傷力之仿SMITHＳＭＩ
    ＴＨ＆ＷＥＳＳＯＮ廠轉輪手槍製造之金屬玩具手槍（槍枝
    管制編號0000000000號），始悉上情。
二、案經臺北縣警察局三重分局報請臺灣板橋地方法院檢察署檢
    察官偵查後，簽請臺灣高等法院檢察署檢察長移轉臺灣花蓮
    地方法院檢察署檢察官偵查起訴。
    理  由
壹、認定有罪部分：
一、訊據被告就上開非法持有具殺傷力之子彈 6顆遭警查扣之事
    實，迭於警詢、偵查及本院訊問時均坦承不諱，惟就其購買
    持有之時間，於本院訊問時有所爭執，辯稱：伊係在 88年6
    月間即持有，非起訴書所載89年11月間云云。經查，上開被
    告非法持有遭警查扣之子彈 6顆，經送驗鑑定結果，認均係
    土造子彈，均具直徑6.5公釐之金屬彈頭，試射2顆，均可擊
    發，認有殺傷力，此有內政部警政署刑事警察局90年2月8日
    刑鑑字第 13633號鑑定書乙份附卷可稽，是上開扣案子彈具
    有殺傷力乙節，應可認定。至被告爭執持有之犯罪時間一節
    ，經查，質諸被告於案發後90年2月7日臺灣板橋地方法院檢
    察署檢察官偵訊時即供稱：「（問：槍的來源？）去年11月
    在三重力行路和永福路的玩具店買的」等語，而參以上開偵
    訊時間，距被告斯時自承購買持有之時間，僅相隔約 3月，
    記憶應猶新，記錯之可能性相當低，況且被告復於 96年8月
    28日臺灣花蓮地方法院檢察署檢察官偵訊時供稱：「（問：
    該槍彈何來？）這部分是跟人家買的，時間地點我忘記了」
    、「（問：是否為偵卷所說的在89年11月在三重力行路與永
    福路購買的？）對」、「（問：是否為你 88年8月被查獲過
    持有槍、彈（指本院 89年訴字第350號被告違反槍砲彈藥刀
    械管制條例案件）後再買本件槍、彈？）對」等語，亦供述
    本案其購買之子彈，係在上開案件（ 88年8月）以後之事甚
    明，綜上，足認本案被告購買持有子彈 6顆之時間，應係89
    年11月間無誤，故被告爭執扣案之子彈係於 88年6月間購得
    而持有一節，難認可採。此外，復有卷附查扣照片 2張影本
    、臺北縣警察局三重分局刑事案件報告書1份及上開 89年訴
    字第 350號案件卷證資料可參，本件事證已臻明確，被告犯
    行足以認定，應予依法論科。
二、核被告所為，係犯槍砲彈藥刀械管制條例第12條第 4項之未
    經許可，持有具有殺傷力之子彈罪，被告以一行為同時非法
    持有土造子彈 6顆，係同種想像競合犯，應依刑法第55條之
    規定，僅論以一未經許可持有子彈罪。本件檢察官起訴認被
    告所為係涉犯修正前槍砲彈藥刀械管制條例第12條第 1項之
    製造槍枝罪，惟本件被告僅係持有扣案子彈，並未改造（理
    由後敘於參：不另為無罪諭知部分），而起訴之基本事實為
    扣案子彈在被告管領中經查獲，僅行為態樣為製造或持有而
　　有別，故基本事實相同，本院自得變更適用法條後予以審理
 　 。爰審酌被告前有槍砲、重利、誣告等前科（均不構成累犯
    ），有臺灣高等法院被告前案紀錄表可稽，其素行不佳，竟
    不知警惕，明知子彈係屬高度危險物品，非經主管機關許可
    不得擅自持有，竟無故持有之，對社會大眾安全造成潛在威
    脅，影響社會治安至深且鉅，惟衡及其事後坦承犯行等一切
    情狀，量處如主文所示之刑，並就非法持有子彈罪部分併科
    罰金新臺幣 2萬元，及就併科罰金部分諭知易服勞役之折算
    標準。又按被告行為後，刑法第42條有關易服勞役規定亦有
    所修正，依修正前第42條第2項規定：「易服勞役以1元以上
    3 元以下，折算1日。但勞役期限不得逾6個月。」（該法條
    適用修正前（即82年2月5日修正公布）罰金罰鍰提高標準條
    例第2條（現已刪除）規定，就其原定數額提高為100倍折算
    1 日，再依現行法規所定貨幣單位折算新臺幣條例第 2條規
    定，1元以新臺幣之3倍折算，換算結果，該舊法條規定易服
    勞役之折算標準若依新臺幣計算，應係以新臺幣 300元以上
    900元以下折算 1日，茲比較修正後第42條第3項規定：「易
    服勞役以新臺幣 1000元、2000元或3000元折算1日」，上開
    修正後之新法規定易服勞役折算標準之金額提高，對被告較
    為有利，自應依刑法第2條第1項後段規定，適用新修正之刑
    法第42條第 3項，定其易服勞役之折算標準。末查，被告犯
    罪期間係在 96年4月24日以前，合於中華民國96年罪犯減刑
    條例第2條第1項第 3款之規定，應就其宣告刑均減刑2分之1
    ，並諭知宣告刑及減得之刑之易科罰金折算標準。（有關有
    期徒刑減刑後易科罰金之折算標準部分，被告行為後刑法第
    41條第1項前段易科罰金規定有所修正，修正前刑法第41 條
    第1項前段規定：「犯最重本刑為5年以下有期徒刑以下之刑
    之罪，而受 6個月以下有期徒刑或拘役之宣告，因身體、教
    育、職業、家庭之關係或其他正當事由，執行顯有困難者，
    得以1元以上3元以下折算一日，易科罰金」，又關於易科罰
    金折算標準，依修正前罰金罰鍰提高標準條例第 2條前段規
    定折算為新臺幣後，應以新臺幣900元折算為1日，惟修正後
    刑法第41條第1項前段則規定：「犯最重本刑為5年以下有期
    徒刑以下之刑之罪，而受 6個月以下有期徒刑或拘役之宣告
    者，得以新臺幣1千元、2千元或 3千元折算一日，易科罰金
    」，是比較新舊法結果，舊法較有利被告，故適用修正前刑
    法第41條第1項之規定）。扣案具殺傷力之土造子彈6顆，均
    係屬違禁物，除其中 2顆業經內政部警政署刑事警察局試射
    而鑑驗用罄，即失其違禁物性質，無庸諭知沒收外，其餘 4
    顆子彈均應依刑法第38條第1項第1款規定宣告沒收。
貳、不另為無罪之諭知部分：
一、公訴意旨另以：被告甲○○於89年11月間，在臺北縣三重市
    ○○路與永福路某模型店購買仿ＳＭＩＴＨ＆ＷＥＳＳＯＮ
    廠轉輪手槍製造之金屬玩具手槍（槍枝管制編號00000
    00000號）及子彈６顆後，至高雄市○○○街「我家旅
    館」７１２號房，將上開手槍之金屬槍管及轉輪彈倉車通改
    造成具有前殺傷力之手槍後，再至臺中市「豪苑飯店」１２
    ０９號房將上開子彈改造為具有殺傷力之子彈，嗣 90於年1
    月30日上午 11時20分，在臺北縣三重市○○路○段17號前，
    為警當場查扣得上開槍、彈，認被告另涉修正前槍砲彈藥刀
    械管制條例第11條第 1項未經許可製造具有殺傷力之手槍、
    同條例第12條第1項之未經許可製造子彈罪云云。
二、按犯罪事實應依證據認定之，無證據不得認定犯罪事實；又
    不能證明被告犯罪者，應諭知無罪之判決，刑事訴訟法第15
    4條第2項定有明文。又事實之認定，應憑證據，如未能發現
    相當證據，或證據不足以證明，自不能以推測或擬制之方法
    ，為裁判基礎（最高法院40年台上字第86號判例參照）。又
    按被告之自白，不得作為有罪判決之唯一證據，仍應調查其
    他必要之證據，以察其是否與事實相符，刑事訴訟法第 156
    條第 2項定有明文。公訴人認定被告上開罪行，主要係以被
    告於警詢、偵查中之自白及內政部警政署刑事警察局９０年
    ２月８日刑鑑字第１３６３３號鑑驗通知書及９０年２月２
    ３日９０刑鑑字第２５３０６號函為據。惟被告於本院準備
    程序時已否認該自白之真實性，辯稱伊於警詢、偵查自白改
    造槍、彈部分係伊自己捏造，目的要構陷同居女友陳芳玉，
    因伊認本案係陳芳玉設計報警才查獲。伊購買上開槍、彈後
    並未改造，購買時手槍護弓即有彎曲而無法射擊，並無殺傷
    力云云。經查，本件警方查獲時扣案之被告持有手槍經內政
    部警政署刑事警察局鑑定結果認：「送鑑左輪手槍 1枝（槍
    枝管制編號0000000000號）係仿ＳＭＩＴＨ＆ＷＥＳＳＯＮ
    廠轉輪手槍製造之金屬玩具手槍，將其金屬槍管及轉輪彈倉
    車通改造而成，惟槍枝護弓變形導致扳機無法扣動，故無法
    連動擊鎚擊發子彈，依現狀認不具殺傷力」等情，有該局９
    ０年２月８日刑鑑字第１３６３３號鑑驗通知書 1份附卷可
    稽，足證該扣案槍枝之查獲現狀，有上開無法射擊之狀況，
    而認無殺傷力。至上開鑑定機關雖於９０年２月２３日，以
    刑鑑字第２５３０６號函，針對臺灣板橋地方法院檢察署檢
    察官函詢「若上開送鑑槍枝護弓未變形是否具殺傷力一節？
    」之問題，說明：「前開甲○○持有管制編號0000000000號
    槍枝，將拆解檢視，該槍扳機與擊鎚之連動結構、性能良好
    ，研判送鑑槍枝護弓若未變形，應可擊發適用之子彈，認具
    有殺傷力」等語，然上開鑑定機關係就「若送鑑槍枝護弓未
    變形」之假設性前提所為之推斷性意見，且非就本案槍枝為
    實際試射之鑑定行為，僅屬該鑑定機關之推測之詞，自難遽
    此即推定本案扣案槍枝具有殺傷力，況公訴人亦無舉證警方
    查扣前被告所持有該手槍，係屬槍枝護弓並無變形之狀況，
    故自難以上開函覆內容遽以推定被告遭查扣前所持有之上開
    槍枝係具有殺傷力。次查，被告雖於警詢、偵查均自白上開
    槍、彈係其購得後再加以改造等情，惟觀諸被告於警詢及偵
    查中之自白，確實均提及槍、彈係陳芳玉出資購買後， 2人
    共同先後至高雄我家旅館房間及台中豪苑飯店改造槍、彈等
    情（見臺灣板橋地方法院檢察署90年偵字第2578號卷第7、8
    頁警詢筆錄及第44頁偵訊筆錄；臺灣花蓮地方法院檢察署96
    年度偵字第3730號卷第35頁），然經證人陳芳玉於偵查中否
    認有上情（見上開板檢卷第82頁偵訊筆錄；上開花檢卷第42
    至44頁陳報狀），而本案確實係陳芳玉報請臺北縣警察局三
    重分局厚德所員警前往處理查獲一節，亦有臺北縣警察局三
    重分局刑事案件報告書在卷可參，是被告所辯上開自白係欲
    報復陳芳玉等情，亦非全然不可採信，故被告當時於警詢、
    偵查之自白確有可疑，再參以本案並未查獲改造槍、彈之工
    具，無法認定被告於警、偵訊之自白是否與事實相符，故依
    公訴人提出之扣案證物、鑑定報告，均不足以認定被告自白
    之改造槍枝、子彈之行為，自難僅以被告上開瑕疵之自白而
    遽認被告有改造槍、彈之證據，惟此部分若成立犯罪，與上
    開有罪犯行間，有想像競合及修正前刑法第55條牽連犯之裁
    判上一罪關係，爰不另為無罪之諭知。
參、依刑事訴訟法第299條第 1項前段、第300條，槍砲彈藥刀械
    管制條例第12條第4項，刑法第11條前段、第2條第 1項、第
    42條第3項、第38條第1項第1款，修正前刑法第41條第1項前
    段，修正前罰金罰鍰提高標準條例第 2條，現行法規所定貨
    幣單位折算新臺幣條例第 2條，刑法施行法第1條之1，中華
    民國96年罪犯減刑條例第2條第1項第 3款、第7條、第9條，
    判決如主文。
本案經檢察官丙○○到庭執行職務
中　　華　　民　　國　　96　　年　　11　　月　　14　　日
　　　　　　　　　刑事第三庭  審判長法　官　李世華
                                    法　官  楊仲農
                                    法　官  張嘉芬
上列正本證明與原本無異。
如對本判決不服，應於送達後10日內，向本院提出上訴狀。
（上訴狀應記載具體上訴理由並應抄附繕本）
中　　華　　民　　國　　96　　年　　11　　月　　16　　日
                                    書記官
附錄本判決論罪之法律條文：
槍砲彈藥刀械管制條例第12條第4項：
未經許可，持有、寄藏或意圖販賣而陳列子彈者，處 5 年以下有
期徒刑，併科新台幣 300 萬元以下罰金。
